臺灣高雄地方法院刑事判決　　　　　　　96年度訴字第1104號
公　訴　人　臺灣高雄地方法院檢察署檢察官
被　　　告　乙○○
上列被告因毒品危害防制條例案件，經檢察官提起公訴（96年度
毒偵字第1605號）及移送併辦（96年度毒偵字第2011、3731號）
，本院依簡式審判程序判決如下：
    主  文
乙○○施用第一級毒品，累犯，處有期徒刑壹年，扣案之海洛因
肆拾伍包（驗後淨重共參點零貳公克，及含海洛因之夾鏈袋共肆
拾伍個）、含海洛因之吸管壹支、含海洛因之針筒拾支、含海洛
因之殘渣袋參個、含海洛因之鏟子壹支，均沒收銷燬；針筒拾參
支沒收。又施用第二級毒品，累犯，處有期徒刑伍月，扣案之含
甲基安非他命吸食器壹個，沒收銷燬。應執行有期徒刑壹年參月
，扣案之海洛因肆拾伍包（驗後淨重共參點零貳公克，及含海洛
因之夾鏈袋共肆拾伍個）、含海洛因之吸管壹支、含海洛因之針
筒拾支、含海洛因之殘渣袋參個、含海洛因之鏟子壹支、含甲基
安非他命之吸食器壹個，均沒收銷燬；針筒拾參支沒收。
    事  實
一、乙○○曾因施用毒品案件，經本院以民國90年度毒聲字第68
    60號裁定送強制戒治，於91年11月12日強制戒治期滿視為執
    行完畢，而經臺灣高雄地方法院檢察署檢察官於91年11月19
    日以91年度戒毒偵字第1063號為不起訴處分確定。另因肅清
    煙毒條例案件，經本院以86年度訴字第3492號判決判處有期
    徒刑3 年3 月，並經臺灣高等法院高雄分院以87年度上訴字
    第559 號駁回上訴確定，於89年4 月26日縮刑假釋出監，嗣
    因撤銷假釋入監執行殘刑，於92年8 月11日縮短刑期徒刑執
    行完畢。猶不知戒絕毒癮，明知海洛因及甲基安非他命分別
    係毒品危害防制條例第2 條第2 項第1 款及第2 款所分別明
    定之第一級毒品及第二級毒品，不得持有、施用，竟於強制
    戒治視為執行完畢後5 年內，復基於施用第一級毒品海洛因
    之犯意，自96年1 月24日某時起至96年4 月3 日某時止，均
    在高雄市○○區○○街164 巷23號住處，均以將海洛因摻入
    針筒加水稀釋注射血管，或摻入香菸內點煙吸食之方式，平
    均每2 至3 日施用1 次，施用海洛因多次。另基於施用第二
    級毒品甲基安非他命之犯意，於96年1 月24日及同年2 月3
    日某時，在上開處所，均以將甲基安非他命放置於玻璃球內
    點火燒烤吸食煙氣之方式，施用第二級毒品甲基安非他命各
    1 次，共2 次。嗣於附表所示之「查獲日期」、「查獲地點
    」，分別為警查獲，並扣得附表所示之物。經警採集其尿液
    送檢，檢驗結果均呈如附表所示毒品之陽性反應，而知上情
    。
二、案經高雄市政府警察局左營分局報請臺灣高雄地方法院檢察
    署檢察官偵查起訴及移送併辦
    理  由
一、前開事實，業據被告乙○○於審理時坦承不諱（見本院卷第
    89、125 頁），且經警3 次採集其尿液送高雄市立凱旋醫院
    鑑驗結果，被告尿液分呈附表所示毒品之陽性反應，有該醫
    院所出具之濫用藥物尿液檢驗報告3 紙附卷可稽（見偵(一)卷
    第4 頁、偵(二)卷第36頁、偵(三)卷第40頁），並有被告所持之
    白色粉末45包、白色粉末殘渣袋3 個、吸管1 支、針筒23支
    、鏟子1 支、吸食器1 個扣案可稽。而上開45包白色粉末確
    係海洛因、上開白色粉末殘渣袋3 個、吸管1 支、其中之10
    支針筒、鏟子1 支均有海洛因之殘留，上開吸食器有甲基安
    非他命之殘留無訛，亦有高雄市立凱旋醫院濫用藥物成品檢
    驗鑑定書1 份、法務部調查局鑑定書2 份、高雄醫學大學附
    設中和紀念醫院檢驗報告13份可證（見偵(三)卷第42頁、本院
    卷第25至27、30、95、102 、103 、105 、107 、110 、11
    1 、112 、118 至120 頁）。再者，被告前因施用毒品犯行
    ，經本院以90年度毒聲字第6860號裁定送強制戒治，於91年
    11月12日強制戒治期滿視為執行完畢，而經臺灣高雄地方法
    院檢察署檢察官於91年11月19日以91年度戒毒偵字第1063號
    為不起訴處分確定之事實，此有臺灣高等法院被告前案紀錄
    表可參，是被告確係於前案強制戒治視為執行完畢後5 年內
    ，又為本件施用毒品犯行無訛；從而，本件事證明確，被告
    犯行堪以認定，應予依法論科。
二、核被告所為，係犯毒品危害防制條例第10條第1 項之施用第
    一級毒品及同條例第10條第2 項之施用第二級毒品罪。被告
    持有第一、二級毒品之行為已為其後施用之高度行為所吸收
    ，被告於附表編號1 、2 之時、地分別被查獲持有上開海洛
    因18包、27包，係預備供其施用而持有，業據被告供承在卷
    （見本院卷第89頁），其持有海洛因之犯行，與前開施用海
    洛因之持有部分，均係基於同一施用海洛因目的而接續持有
    ，均應為施用海洛因之犯行所吸收，均不另論罪。被告多次
    施用第一、二級毒品海洛因、甲基安非他命之犯行，因毒品
    危害防制條例第2 條第1 項規定的毒品，即具有成癮性，故
    毒品危害防制條例所規定之施用毒品行為應即具有因毒品成
    癮而反覆施用之性質；參酌最高法院95年度台上字第1079號
    判決揭示「刑事法若干犯罪行為態樣，本質上原具有反覆、
    延續實行之特徵，立法時既予特別歸類，定為犯罪構成要件
    之行為要素，則行為人基於概括之犯意，在密切接近之一定
    時、地持續實行之複次行為，倘依社會通念，於客觀上認為
    符合一個反覆、延續性之行為觀念者，於刑法評價上，即應
    僅成立一罪。學理上所稱「集合犯」之職業性、營業性或收
    集性等具有重複特質之犯罪均屬之，例如經營、從事業務、
    收集、販賣、製造、散布等行為概念者是」之意旨，本院認
    為毒品危害防制條例所規定處罰之施用毒品行為固具有反覆
    實施之性質，然各次施用毒品之行為係滿足各單次毒癮發作
    所致，各次施用毒品行為係各自獨立，尚難認係同一行為之
    數次舉動。換言之，施用毒品行為與接續犯之概念有別，而
    集合犯與連續犯之區別則在於立法者已將本質上具有反覆、
    延續實行之特徵予特別歸類而定為犯罪構成要件之行為要素
    ，且依社會通念於客觀上認為符合一個反覆、延續性之行為
    觀念者即應僅成立集合犯之一罪，反之則係連續犯，準此，
    毒品危害防制條例既依成癮性、濫用性及對社會危害性而將
    毒品分為四級，且僅規定處罰施用第一、二級毒品，足見毒
    品危害防制條例所處罰施用第一、二級毒品，其構成要件之
    行為要素係具有成癮、濫用之反覆、延續實行，且依社會通
    念於客觀上認為符合一個反覆、延續性之行為觀念，於刑法
    評價上，即應僅各成立「集合犯」之一罪。移送併辦審理及
    起訴書所載施用第一、二級毒品海洛因、甲基安非他命以外
    之其餘施用第一、二級毒品海洛因、甲基安非他命犯行，雖
    未據起訴，惟上開部分行為與已起訴之施用海洛因、甲基安
    非他命犯行部分，各有集合犯之實質上一罪關係，已如前述
    ，均為起訴效力所及，且經檢察官移送併辦，本院自得併予
    審理。被告所犯上開施用第一級毒品及施用第二級毒品罪，
    犯意各別，罪名不同，應分論併罰之。又被告前因肅清煙毒
    條例案件，經本院以86年度訴字第3492號判決判處有期徒刑
    3 年3 月，並經臺灣高等法院高雄分院以87年度上訴字第
    559 號駁回上訴確定，於89年4 月26日縮刑假釋出監，嗣因
    撤銷假釋入監執行殘刑，於92年8 月11日縮短刑期徒刑執行
    完畢之事實，此有前開前案紀錄表可佐，是其5 年以內故意
    再犯本件有期徒刑以上之罪，均為累犯，各應依刑法第47條
    第1 項規定加重其刑。爰審酌被告前經強制戒治，猶不思戒
    除毒癮，顯見其並無堅定戒癮之意志，惟念其行為尚未危害
    他人及其犯後坦承犯行，態度尚稱良好等一切情狀，分別量
    處如主文所示之刑，並依刑法第51條第5 款之規定，定其應
    執行刑。至扣案之海洛因45包（驗後淨重共3.02公克，及內
    含與海洛因難以析離，應一併視為毒品之夾鏈袋45個）、含
    海洛因之吸管1 支、含海洛因之針筒10支、含海洛因之夾鏈
    袋3 個、含海洛因之鏟子1 支、含甲基安非他命之吸食器1
    個，或係查獲之毒品；或係與毒品難以析離，應視同毒品，
    均依毒品危害防制條例第18條第1 項前段規定，諭知沒收銷
    燬。另扣案針筒13支，內無海洛因或甲基安非他命成份存在
    ，業經本院送高雄醫學大學附設中和紀念醫院鑑驗屬實，有
    該醫院之檢驗報告16份在卷可參（見本院卷第28、29、45、
    46 、99 至10 1、104 、106 、108 、109 、113 至116 頁
    ），而被告已於本院審理時供明，該針筒係其預備施用海洛
    因所使用之物，且係其所有等語（見本院卷第89頁），依刑
    法第38條第1 項第2 款規定沒收之。至扣案之夾鏈袋1 包，
    內無海洛因或甲基安非他命成份存在，業經本院送高雄醫學
    大學附設中和紀念醫院鑑驗屬實，有該醫院之檢驗報告1 份
    在卷可憑（見本院卷第117 頁）。被告固陳稱該包其所有之
    夾鏈袋，係供本件預備施用毒品犯行之用等語。然購毒者購
    入毒品時，販毒者多已分裝完成，連同毒品及夾鏈袋一併交
    付購毒者，購毒者已無另備夾鏈袋分裝之必要。又被告係以
    將海洛因摻入針筒加水稀釋後注射血管，或摻入香菸內點煙
    吸食之方式，施用海洛因；以將甲基安非他命放置於玻璃球
    內點火燒烤，吸食煙氣之方式，施用甲基安非他命，其前後
    僅施用甲基安非他命2 次，自96年2 月3 日以後即未再施用
    甲基安非他命等情，業經被告供述在卷。是縱認被告係將購
    入海洛因或甲基安非他命，分次摻入針筒加水稀釋、摻入香
    菸或置入玻璃球燒烤，然亦顯無將賸餘之海洛因或甲基安非
    他命置入另1 空夾鏈袋保存之必要。是上開夾鏈袋1 包，於
    經驗上尚難認係被告供本件預備施用毒品犯行所用之物，爰
    不諭知沒收。
據上論斷，應依刑事訴訟法第273 條之1 第1 項、第299 條第1
項前段，毒品危害防制條例第10條第1 項、第2 項、第18條第1
項前段，刑法第11條、第47條第1 項、第38條第1 項第2 款、第
51條第5 款，判決如主文。
本案經檢察官甲○○到庭執行職務。
中    華    民    國    96    年     5    月    31    日
        　　　　　　刑事第十三庭法　官  方錦源
正本證明與原本無異。
如不服本判決，應於判決送達後10日內向本院提出上訴狀，上訴
於台灣高等法院高雄分院（須附繕本）。
中    華    民    國    96    年     5    月    31　　日
                                書記官  鄧思辰
┌──┬──────┬──────┬──────────┬───────┬─────┐
│編號│施 用 日 期 │查 獲 日 期 │查獲地點（扣案物品）│ 尿液檢驗結果 │ 偵查案號 │
├──┼──────┼──────┼──────────┼───────┼─────┤
│ 1  │96年1 月24日│96年1 月24日│高雄市楠梓區右昌一巷│(1)嗎啡陽性反應│96年度毒偵│
│    │某時各施用海│16時25分許  │216 弄40號後方（海洛│。            │字第2011號│
│    │洛因及甲基安│            │因27包，驗後淨重1.72│(2)甲基安非他命│（併辦）  │
│    │非他命1 次  │            │公克，及內含海洛因之│  陽性反應。  │          │
│    │            │            │夾鏈袋27個）。      │              │          │
├──┼──────┼──────┼──────────┼───────┼─────┤
│ 2  │96年2 月3 日│96年2 月3 日│高雄市楠梓區右昌一巷│(1)嗎啡陽性反應│96年度毒偵│
│    │某時各施用海│15時10分許  │216 弄口（海洛因18包│。            │字第1605號│
│    │洛因及甲基安│            │，驗後淨重1.30公克，│(2)甲基安非他命│（起訴）  │
│    │非他命1 次  │            │及內含海洛因之夾鏈袋│  陽性反應。  │          │
│    │            │            │18個；含海洛因之針筒│              │          │
│    │            │            │3 支、含海洛因之吸管│              │          │
│    │            │            │1支 ；針筒2 支）。  │              │          │
├──┼──────┼──────┼──────────┼───────┼─────┤
│ 3  │96年4 月3 日│96年4 月5 日│高雄市○○區○○街  │嗎啡陽性反應  │96年度毒偵│
│    │某時施用海洛│11時10分許  │164 巷23號（含海洛因│              │字第3731號│
│    │因1次       │            │之針筒7 支、含海洛因│              │（併辦）  │
│    │            │            │之殘渣袋3 個、含海洛│              │          │
│    │            │            │因支鏟子1 支、含甲基│              │          │
│    │            │            │安非他命之吸食器1 個│              │          │
│    │            │            │、夾鏈袋1 包；針筒11│              │          │
│    │            │            │支）。              │              │          │
└──┴──────┴──────┴──────────┴───────┴─────┘
附錄條文：
毒品危害防制條例第10條第1項、第2項：
施用第一級毒品者，處6月以上5年以下有期徒刑。
施用第二級毒品者，處3年以下有期徒刑。
